【裁判字號】    93,易,1647
【裁判日期】    950428
【裁判案由】    詐欺
【裁判全文】
臺灣臺北地方法院刑事判決              93年度易字第1647號
公  訴  人  臺灣臺北地方法院檢察署檢察官
被      告  丁○○
上列被告因詐欺案件，經檢察官提起公訴（93年度偵緝字第1476
號），被告於本院準備程序進行中，先就被訴事實為有罪之陳述
，經本院合議庭裁定由法官獨任進行簡式審判程序，本院判決如
下：
    主  文
丁○○連續意圖為自己不法之所有，以詐術使人將本人之物交付
，處有期徒刑伍月，如易科罰金，以佰元折算壹日。緩刑貳年
。
    事  實
一、丁○○於民國82年11月10日召集民間互助會，邀集乙○○、
    丙○○等人加入，連同會首計29會，約定每會新臺幣（下同
    ）2萬元，每月1會，於每月10日在臺北市○○路○段142號2
    樓之2開標，採內標制，期間自82年11月10日起至85年3月10
    日止，嗣因急需用款，竟意圖為自己不法之所有，基於詐欺
    之概括犯意，未經乙○○、丙○○之同意，連續於附表所示
    之開標日期及其後二日內，以口頭告知或在上址以電話聯繫
    之方式，向其他活會會員訛稱乙○○、丙○○各以附表所載
    之標息得標，並向乙○○、丙○○誆稱係他會員得標，致使
    活會會員及乙○○、丙○○陷於錯誤，而交付該月活會會款
    予丁○○，共計詐得374,900元（遭冒標會員、冒標日期、
    冒標標息、得標金額、詐得之活會款詳見附表）。迄84年10
    月15日丙○○以14,600元標息得標時，丁○○無力支付會款
    坦承上情，乙○○、丙○○及其他活會會員始知受騙。
二、案經乙○○、丙○○訴由臺灣臺北地方法院檢察署檢察官偵
    查起訴。
    理  由
一、訊據被告丁○○對於在右揭時地連續冒標所召集之互助會之
    事實坦承不諱，核與告訴人乙○○、丙○○之指訴相符（乙○○之指訴見甲○86年度偵字第7115號卷第6至9頁、第29至
    30頁、第78至83頁、第86至89頁；93年度偵緝字第1476號卷
    第30至36頁、丙○○之指訴見甲○86年度偵字第7115號卷第
    6至9頁、第78至83頁、93年度偵緝字第1476號卷第30至36頁
    ）；證人即被告之妻楊秋月偵訊時亦證稱：是我先生起的會
    …，因為其中有三個會腳倒我們的會，我先生才會掩來切去
    …，錢並不是我領走的，是我先生領走的（見甲○86年度偵
    字第7115號卷第6至9頁、第29至30頁、第78至83頁）。此外
    ，並有互助會單1份在卷足資佐證（見同上偵卷第17、21 至
    22頁）。綜上所述，本案事證明確，被告詐欺犯行堪以認定
    ，應依法論科。
二、核被告所為係犯刑法第339條第1項之詐欺取財罪。其先後2
    次詐欺取財犯行，時間緊接，方法相同，觸犯構成要件相同
    之罪名，顯基於概括犯意反覆為之，為連續犯，依刑法第56
    條之規定，各以一罪論，並加重其刑。其於附表所示之冒標
    行為，同時詐騙數名活會會員及遭冒標之會員，侵害數人之
    財產法益，為想像競合犯。按民間互助會，依被告召會時之
    法令，除有特別約定外，僅係會首與會員訂立之契約，會員
    間並無法律關係存在，而已得標會員，依據其與會首間之契
    約，無論何人得標，均有按期繳交死會款之義務，故會首冒
    他會員名義標取會款，其詐欺所得款項，應僅限於未得標會
    員所繳交之活會款，是被告詐得之金額共計應為374,900元
    （計算式詳見附表）；又被告係於84年5月10日以6,500元標
    息冒標丙○○之互助會，此業據被告偵查中供明在卷（見甲○93年偵緝字第1476號卷第35頁），起訴書將丙○○所提出
    之標單（見甲○86年度偵字第7115號卷第17頁），其上記載
    丙○○於84年10月15日以「14,600」元實際投標之標息，誤
    認為被告以「4,600」元冒標之標息，容有誤會，特此敘明
    。爰審酌被告犯罪後逃匿國外，經通緝多年後始到案，詐得
    之金額共計347,900元，因週轉陷於困難而觸法，返國後已
    陸續工作返還告訴人乙○○、丙○○各105,000元（見本院
    95年3月29日審判筆錄第5頁及後附郵政國內匯款執據），其
    妻楊秋月前已代為還款予乙○○50,700元（見甲○86年度偵
    字第7115號卷第24、25頁匯出匯款申請書）、丙○○20,000
    元（見同上偵卷第26頁入戶電匯回條），共計還款告訴人二
    人280,700元，被告犯罪後尚能坦承犯行，暨其生活狀況、
    品行、智識程度、犯罪所用手段、所生危害等一切情狀，量
    處如主文所示之刑，並諭知易科罰金之折算標準。末查，被
    告前未曾受有期徒刑以上刑之宣告，有臺灣高等法院被告全
    國前案紀錄表在卷可按，其因一時失慮，致觸犯本案犯行，
    經此次罪刑之宣告，當能知所警惕，而無再犯之虞，本院綜
    核其個人及家庭環境暨冀其繼續還款予告訴人等各情，認前
    開對其宣告之刑以暫不執行為適當，故併諭知緩刑二年，希
    啟自新。
據上論斷，應依刑事訴訟法第273條之1、第299條第1項前段，刑
法第56條、第339條第1項、第55條、第41條第1項前段、第74條
第1款，罰金罰鍰提高標準條例第1條前段、第2條，判決如主文
。
本案經檢察官林宗志到庭執行職務
中    華    民    國    95    年    4    月    28    日
                  刑事第十四庭  法  官  吳靜怡
以上正本證明與原本無異。
如不服本判決，應於判決送達後10日內，向本院提出上訴狀。
                                書記官  謝韻華
中    華    民    國    95    年    4    月    28    日
附錄本案論罪科刑法條全文
中華民國刑法第339條(普通詐欺罪)
意圖為自己或第三人不法之所有，以詐術使人將本人或第三人之
物交付者，處5年以下有期徒刑、拘役或科或併科1千元以下罰金
。
以前項方法得財產上不法之利益或使第三人得之者，亦同。
前二項之未遂犯罰之。


司法院資訊處製作；財團法人民間司法改革基金會備份。
